【裁判字號】    97,消債更,852
【裁判日期】    971027
【裁判案由】    更生事件
【裁判全文】
臺灣臺北地方法院民事裁定           97年度消債更字第852號
聲  請  人
即債務人    甲○○原名吳塵）.
代  理  人  周信宏律師
上列當事人因消費者債務清理事件聲請更生，本院裁定如下：
    主  文
聲請駁回。
聲請費用由聲請人負擔。
    理  由
一、按債務人對於金融機構因消費借貸、自用住宅借款、信用卡
    或現金卡契約而負債務，在聲請更生或清算前，應提出債權
    人清冊，以書面向最大債權金融機構請求協商債務清償方案
    ，並表明共同協商之意旨；債務人與金融機構協商成立者，
    不得聲請更生或清算，但因不可歸責於己之事由，致履行顯
    有重大困難者，不在此限；本條例施行前，債務人依金融主
    管機關協調成立之中華民國銀行公會會員辦理消費金融案件
    無擔保債務協商機制與金融機構成立之協商，準用前項之規
    定，消費者債務清理條例第151條第1項、第5項、第6項分別
    定有明文。又聲請更生或清算不合程式或不備其他要件者，
    法院應以裁定駁回之，但其情形可以補正者，法院應定期間
    先命補正，復為同條例第8條所明定。
二、查本件債務人向本院聲請更生，雖主張：其有不能清償債務
    情事，前已提出債權人清冊，以書面向最大債權金融機構請
    求共同協商債務清償方案，惟協商不成立，復未經法院裁定
    開始清算程序或宣告破產云云。惟查：消費者債務清理條例
    第151條第1項之立法意旨謂：「債務人受法院裁定開始更生
    或清算程序者，其生活、資格、權利等均將受限制，該等程
    序係債務清理之最後手段，於債務人無法與債權人協商時，
    始適用更生程序或清算程序清理其債務」，然依聲請人所提
    出之前置協商不成立通知書所載，協商不成立之原因係第九
    項「於最大金融機構中簽署協議書10日內未完成簽約手續」
    ，並非第一至七項所列就還款方案內容無法達成協議之情況
    ，顯見債務人於與最大債權銀行國泰世華商業銀行所進行之
    前置協商，雙方確曾就償還方案達成協議，僅因債務人片面
    嗣後拒絕完成簽約手續，致無法完成協議書之簽署而已。債
    務人係於雙方業已查成協議後，以片面之技術性阻撓行為，
    故意促使協議無法具備書面之形式，若允債務人以此種手段
    達成規避前置協商之目的，將使消費者債務清理條例設置前
    置協商機制之規定形同具文，與，清算更生程序僅作為最後
    手段之立法意旨顯相矛盾。是以本件之情況無從認為係經前
    置協商不成立，即無法認為債務人可聲請更生。況且，債務
    人自陳自96年7月1日起接受台北市中山區公所社會課以工代
    賑，每月薪資所得約10,000元，台北市政府社會局之低收入
    戶補助自97年1月起每月約12,126元，然所陳之必要支出包
    括每月租金支出7,300元、膳食4,500元、水電瓦斯1,500元
    、電話費400元、交通費1,000元、勞健保費1,000元、醫藥
    費300元，每月高達16,000元，其中房屋租賃契約係97年9月
    1日始簽訂，以債務人積欠眾多金融機構債務，尚須仰賴政
    府補助之狀況，當衡量自身支出選擇租屋處所，若無法負擔
    台北市區內之房租，即應考慮郊區租金較低之房屋，仍以超
    過每月收入三成之金額租用房屋，顯不相當。債務人自陳銀
    行要求清償之金額為4,300元，另名豐資產管理公司要求債
    務人每月清償3,000元，債務人無力負擔云云，惟關於名豐
    資產管理公司之債務部分，債務人並未提出任何證據以實其
    說，無從採信，以債務人每月薪資及低收入戶收入合計逾
    22,000元之狀況，銀行僅要求其負擔4,300元之清償數額，
    無法認為係超過債務人之能力範圍，是以債務人聲請本件更
    生，違背消費者債務清理條例第151條第5項之規定，且上開
    欠缺又屬無從補正，依上說明，自應駁回其更生之聲請，爰
    裁定如主文。
中    華    民    國    97    年    10    月    27    日
                  民事第八庭    法      官  陳怡雯
上為正本係照原本作成
如不服本裁定，應於裁定送達後10日內，以書狀向本院提出抗告
，並繳納抗告費新臺幣1千元
中    華    民    國    97    年    10    月    27    日
                                書  記  官  林桂玉


司法院資訊處製作；財團法人民間司法改革基金會備份。
